【裁判字號】    92,交抗,719
【裁判日期】    920715
【裁判案由】    違反道路交通管理處罰條例
【裁判全文】
臺灣高等法院交通事件裁定                        九十二年度交抗字第七一九號
    抗  告  人
    即受處分人  甲 ○ ○
右抗告人因違反道路交通管理處罰條例案件，不服臺灣板橋地方法院，中華民國九十
二年六月九日所為裁定（九十二年度交聲字第六二０號），提起抗告，本院裁定如左
：
    主  文
原裁定撤銷，發回臺灣板橋地方法院。
    理  由
一、抗告意旨略以：抗告人即受處分人甲○○當時駕駛營業曳引車，雖欲駛入瑞光路
    ，然肇事當時停車位置尚距瑞光路與民權東路六段交岔路口有二十公尺之遠，並
    未違規駛入禁止營業曳引車之瑞光路，即無所謂「違反禁止右轉標誌違規右轉」
    之違反道路交通管理處罰條例行為，且據潘依婷在警訊筆錄及台北市車輛行車事
    故鑑定委員會中所陳，其均自認駕駛之機車，係由第四車道欲超車而恣換至第三
    車道時，始遭抗告人所駕駛之營業曳引車擦撞，潘女將其危險駕駛責任，推卸為
    抗告人之違規駕駛，以致抗告人遭受不當裁罰，均有未當，原法院未予詳查，即
    駁回抗告人在原法院之異議，即有未洽，爰提起本件抗告云云。
二、原裁定則以：抗告人即受處分人甲○○於民國 (下同）九十一年三月二十二日十
    時零分，駕駛車牌號碼ＡＰ─一○○號營業貨運曳引車沿臺北市○○○路○段由
    東向西方向第三車道行駛，途經民權東路六段三十九號前正右轉往北行駛時，適
    有潘伊婷騎乘車號ＢＧＶ─三七九號重型機車沿同路由東向西方向第三車道行駛
    ，因抗告人違反禁止右轉標誌違規右轉，使潘伊婷不及反應，其重型機車左側車
    身撞及抗告人車輛右後車身，重型機車倒地滑行再以其前車頭撞及沿同路由東向
    西方向第四車道行駛之車號ＤＩ─八○二七號自小客車左後車身而肇事，致潘伊
    婷受有左腳指內側、大腳趾處紅腫疼痛、左腳掌骨骨折之傷害，經警察舉發「違
    反禁止右轉標誌違規右轉」及「違反道路交通安全規則肇事致人受傷」之違規，
    依道路交通管理處罰條例第四十八條第二款及第六十一條第三項規定，裁處罰鍰
    新臺幣（下同）六百元，吊扣駕駛執照三個月，並依同條例第六十三條第一項第
    一款規定，記違規點數一點。按汽車駕駛人轉彎時，不依標誌、標線、號誌指示
    者，處二百元以上六百元以下罰鍰，道路交通管理處罰條例第四十八條第二款定
    有明文。又汽車駕駛人，有同條例第四十八條之情形者，除依原條款處罰鍰外，
    並予記違規點數一點，道路交通管理處罰條例第六十三條第一項第一款依規定甚
    明。又按汽車駕駛人，駕駛汽車違反道路交通安全規則，因而肇事致人受傷者，
    吊扣其駕駛執照三個月至六個月，道路交通管理處罰條例第六十一條第三項亦定
    有明文。本件抗告人甲○○於右揭時、地，駕駛前開營業貨運曳引車因「違反禁
    止右轉標誌違規右轉」及「違反道路交通安全規則肇事致人受傷」之違規事實，
    與ＢＧＶ─三七九號重型機車發生擦撞肇事，致騎乘重型機車之潘伊婷受有左腳
    指內側、大腳趾處紅腫疼痛、左腳掌骨骨折之傷害乙節，業經台北市政府警察局
    交通警察大隊第四組舉發在案，嗣經原舉發單位複查及綜合有關資料審查結果認
    為，依據肇事現場圖註記肇事路口民權東路六段東向西方向設有「禁止連結車右
    轉」標誌，且異議人於筆錄中坦承行至路口打右方向燈要右轉瑞光路，違反禁止
    右轉標誌違規右轉致肇事，故認定仍構成違規行為，此有北市警交大字第ＡＸＸ
    ○一四四五二號舉發違反道路交通管理事件通知單影本、臺北市交通事件裁所九
    十二年一月二十七日北市裁一字第○九一四七四九三七○○號函各一紙及本件之
    交通違規事件調查表、道路交通事故報告表、交通事故分析判斷表、道路交通事
    故補充資料表、交通事故談話紀錄表附卷可稽；復據證人即現場採證本件違規之
    臺北市政府警察局內湖分局交通分隊員警唐佑宗到庭具結證稱：抗告人在我製作
    談話紀錄表時確有陳述說他要右轉等語在卷（見九十二年五月九日訊問筆錄），
    另參照警方道路交通事故調查報告表現場圖註記及車損照片，自民權東路由東向
    西方向至瑞光路禁止連結車右轉，然依抗告人稱其目的地須在瑞光路右轉，自肇
    事處至停止線距離約有二十公尺，Ａ車（異議人駕駛之ＡＰ─一○○號營業貨運
    曳引車）欲右轉瑞光路時必須變換至右側車道，Ａ車原行駛於第三車道，於肇事
    時其右前車輪已至第四車道三分之一，而Ｂ車（潘伊婷騎乘之ＢＧＶ─三七九號
    重型機車）倒地位置位於第三及第四車道間，Ｂ車車損為後車身及後車燈遭撞及
    ，依此研判Ａ車係在向右轉向準備至前方瑞光路右轉時，因疏於注意Ｂ、Ｃ（蔣
    蕙君駕駛之ＤＩ─八○二七號自小客車）車之動態而肇事，有臺北市車輛行車事
    故鑑定委員會九十二年三月十三日以北鑑審字第○九二三○○二六三○○號鑑定
    意見書在卷可資佐證，據此本件肇事時抗告人之車輛右側車輪既已至第四車道三
    分之一，可知肇事前其已有開始右轉之違規行為，是以異議人於前開時、地確有
    前開違規行為乙節，應堪認定。認抗告人空言徒以伊當時尚無違規右轉之事實云
    云置辯，顯與客觀證據不符，不足採信，以原處分機關依道路交通管理處罰條例
    第四十八條第二款及第六十一條第三項規定，裁處罰鍰六百元及吊扣駕駛執照三
    個月，並記違規點數一點，核無違誤，量罰亦甚妥適，予以維持，而駁回抗告人
    即受處分人在原法院之異議，固非無見。
三、惟查：按道路交通管理處罰條例第四十八條第二款所謂「汽車駕駛人轉彎時，不
    依標誌、標線、號誌指示」之規定，係指汽車駕駛人在轉彎駛時，有不依標線、
    標線、號誌之指示，而有違規轉彎之事實始足當之。本件移送機關及原法院均以
    抗告人在警訊中自承其當時駕駛營業曳引車，欲自民權東路六段右轉禁止營業曳
    引車進入之瑞光路為其論據，然依卷附之道路交通事故調查報告表內所附之現場
    圖所示，抗告人駕駛之營業曳引車肇事地點係在台北市○○○路○段三民國中前
    道路，距台北市○○○路○段、瑞光路交岔路口尚有二十公尺之遙，抗告人之營
    業曳引車係自第三車道向右變換車道欲駛入第四車道時，擦撞被害人潘依婷所騎
    乘之機車，有該道路交通事故調查報告表影本乙份在卷可稽（見原審卷第十五頁
    ），並經抗告人、被害人潘依婷及証人蔣蕙君供明在卷，顯見抗告人駕駛之營業
    曳引車當時尚行駛於台北市○○○路○段三民國中前道路，僅係欲自第三車道變
    換進入第四車道，靠右行駛準備前行至民權東路六段、瑞光路交岔口，再右轉駛
    入瑞光路而已，並未有違規右轉駛入瑞光路之事實，依此，是否即得遽認抗告人
    駕駛之營業曳引車已有「違反禁止右轉標誌違規右轉」之違反道路交通管理處罰
    條例第四十八條第二款之行為，即非無研求之餘地，原法院僅依抗告人自承其行
    車之目的，係欲右轉進入台北市○○路，即認抗告人有前開違規行為，顯屬速斷
    。再者，抗告人駕駛營業曳引車在市區道路上行駛，自台北市○○○路○段第三
    車道欲變換車道駛入第四車道時，本應注意右側第四車道之來車，不得任意變換
    車道，其任意變換車道以致肇事，使被害人潘依婷受傷，是否另有不當變換車道
    致人受傷之違反道路交通管理處罰條例行為，原法院並未就此併加審酌，亦有疏
    漏，本件抗告意旨執此指摘原裁定不當，即非為無理由，應由本院將原裁定予以
    撤銷，發回原法院另為適當之裁判。
四、據上論斷，應依道路交通案件處理辦法第二十六條、道路交通管理處罰條例第八
    十九條，刑事訴訟法第四百十三條前段，裁定如主文。
中      華      民      國    九十二    年      七      月     十五     日
                              臺灣高等法院交通法庭
                                  審判長法  官  許  增  男
                                        法  官  周  煙  平
                                        法  官  黃  鴻  昌
右正本證明與原本無異。
不得再抗告。
                                        書記官  黃  千  鶴
中      華      民      國    九十二    年      七      月     十五     日


司法院資訊處製作；財團法人民間司法改革基金會備份。
